臺灣高等法院臺南分院民事裁定　94年度上字第100號
上　訴　人　甲○○
訴訟代理人　丁○○
被　上訴人　乙○○
訴訟代理人　丙○○
上列當事人間因請求侵權行為損害賠償事件，上訴人以擴張聲明
對臺灣臺南地方法院於中華民國94年4月21日所為第一審判決（
93年度續字第3號），提起上訴，本院（言詞辯論期日：94年9月
27日）裁定如下：
    主    文
上訴及擴張之訴均駁回。
第二審（含擴張）訴訟費用由上訴人負擔。
    理    由
一、本件上訴意旨略以：原判決以上訴人因上開車禍外傷而發生
    記憶減退、易怒、間歇性情緒失控、邊緣性智力障礙等器質
    性腦部症候群與憂鬱症，業經強制汽車責任險之理賠機關評
    定為11級殘廢等情，有上訴人所提《診斷證明書》6份、被
    上訴人所提《強制險損失明細單》1份、《賠付內容明細單
    》2份在卷可參，復經原審依職權向〈財團法人台灣基督長
    老教會新樓醫院〉函查上訴人遭受本件車禍所受傷勢，經該
    院以93年11月5日新樓歷字第93658號函覆明確在卷，應堪認
    上訴人確實受有【喪失或減少勞動能力之損害】無疑。再由
    上訴人業經強制汽車責任險之理賠機關評定為第11級殘廢等
    情觀之，應堪認上訴人因本件車禍而成第11級殘廢所喪失勞
    動能力之程度為38.45%（參見曾隆興著，現代損害賠償法論
    ，頁258至259，85年1月版）。又上訴人於遭受本件交通事
    故前一年（民國91年），受僱於〈誠寶科技股份有限公司〉
    之年工作薪資所得淨額為新台幣（下同）347,247元，此有
    上訴人所提91年度薪資扣繳憑單1份在卷可參，應堪認上訴
    人因本件交通事故所受【減少勞動能力損失】至少為每年
    133,516元（347,247×38.45%≒133,516）。此外，上訴人
    係65年11月5日出生，於本件車禍發生時之年齡為26歲餘，
    計算至其年滿55歲退休為止，尚得工作28年餘，以每年【減
    少勞動能力損失】為133,516元計算，扣除中間利息後，應
    堪認上訴人所受【減少勞動能力損害】額至少為2,299,299
    元（133,516×17.00000000≒2,299,299）。原審之上開認
    定，認事用法洵無不當之處，上訴人予以援用。因此，本件
    上訴之範圍為【減少勞動能力之損害】，原審認為可請求2,
    299,299元，上訴人在原審只請求210,000元，爰以94年5月9
    日〔聲明上訴狀〕聲明上訴及擴張請求命被上訴人應再給付
    2,299,299元及自上開〔聲明上訴狀〕送達之翌日起至清償
    日止，按年息百分之5計算之利息之判決等語。
二、按對於第一審判決提起第二審上訴，應以上訴狀表明對於第
    一審判決不服之程度，及應如何廢棄或變更之聲明，【民事
    訴訟法】第441條第1項第3款定有明文。此項規定旨在使第
    二審法院審查上訴人提起第二審上訴聲明不服之範圍，以確
    定第二審審判之對象。又因上訴為當事人對於所受不利益之
    下級審判決聲明不服之方法（最高法院92年度台抗字第573
    號裁定參照），因此，提起民事第二審上訴，係當事人對於
    第一審法院不利於己、且未確定之終局判決，向第二審法院
    聲明不服，請求廢棄或變更該判決之行為。若當事人對於第
    一審法院之判決並未認為不當，而係以擴張聲明或其他事由
    聲明不服，自非法之所許（最高法院88年度台抗字第77號民
    事裁定參照）。查本件上訴人不服原審法院93年度續字第3
    號判決提起第二審上訴之聲明固載有：「一、原判決不利於
    上訴人之部份廢棄。二、被上訴人應再給付上訴人新台幣（
    下同）二百零八萬九千二百九十九元，及自本狀繕本送達之
    翌日起至清償日止，按年息百分之五計算之利息。‧‧‧」
    ｛參見本院卷第6頁〔聲明上訴狀〕、第59頁〔辯論要旨狀
    〕｝，形式上固難認其表明不合於【民事訴訟法】第441條
    第1項第3款之規定，然稽其所表明之上訴理由所載：「本件
    上訴之範圍為減少勞動能力之損害，原審認為可請求二百二
    十九萬九千二百九十九元，上訴人在原審只請求二十一萬元
    ，茲以本狀聲明上訴及擴張請求之金額，即其差額二百零八
    萬九千二百九十九元‧‧‧」｛參見本院卷第6頁〔聲明上
    訴狀〕｝及「本件上訴之範圍為減少勞動能力之損害，原審
    認為可請求二百二十九萬九千二百九十九元，上訴人在原審
    只請求二十一萬元，故擴張請求之金額，即其差額二百零八
    萬九千二百九十九元，上訴人非為訴之變更或追加，依民事
    訴訟法第446條第1項但書之規定，上訴人得擴張應受判決事
    項之聲明‧‧‧」｛參見本院卷第59頁〔辯論要旨狀〕｝，
    顯然對原審判決其敗訴部分，並未認為不當而聲明不服，此
    觀上訴人訴訟代理人於本院於94年9月27日行言詞辯論時，
    經受命法官闡明其主張之上訴理由並非對於原審關於減少勞
    動能力部分之判決聲明不服時，仍表示：「對一審判決沒意
    見」等語即明，而其於同日提出之〔辯論要旨狀〕復載：「
    ‧‧‧以上｛即關於【減少勞動能力之損害】部分｝原審之
    認定，認事用法洵無不當之處，上訴人予以援用。‧‧‧」
    ｛參見本院卷第60頁〔辯論要旨狀〕｝，參照原判決就上訴
    人在原審請求之【喪失或減少勞動能力之損害】210,000元
    係全數准許，而無駁回之部分｛參見原判決〔理由〕欄四－
    （二）｝，足見上訴人對原判決關於【喪失或減少勞動能力
    之損害】部分並無不利於上訴人，而上訴人對於原判決關於
    【喪失或減少勞動能力之損害】部分亦未認為不當，僅係以
    擴張請求聲明不服，揆諸前引〈最高法院〉88年度台抗字第
    77號民事裁定意旨，自非法之所許，應認其提起本件上訴為
    不合法，應予駁回。
三、又上訴人於第二審程序擴張應受判決事項之聲明，依【民事
    訴訟法】第446條第1項但書及第255條第1項第3款規定，固
    非法所不許，然此項擴張應受判決事項之聲明，仍以上訴合
    法為前提，如上訴人提起之第二審上訴不合法，自無再為合
    法之擴張應受判決事項之聲明之餘地。查本件上訴人提起之
    第二審上訴既非合法，應予駁回，則其為擴張應受判決事項
    之聲明，已因無合法之上訴而難認為合法，亦應予以駁回。
四、據上論結，本件上訴及擴張之訴均為不合法，依民事訴訟法
    第444條第1項前段、第95條、第78條，裁定如主文。
中　　華　　民　　國　　94　　年　　10　　月　　11 　 日
                  民  事  第  五  庭
                          審判長法官  張  世  展
                                法官　王　浦　傑
                                法官　蘇　清　恭
上列正本係照原本作成。
上訴人如不服本裁定，須於收受本裁定正本送達後十日內，向本
院提出《抗告狀》（須附繕本一份，及繳納抗告裁判費新台幣一
千元）。
中　　華　　民　　國　　94　　年　　10　　月　　11 　 日
                          法院書記官  魏  芝  雯
